臺灣臺南地方法院刑事判決
111年度交易字第78號
聲  請  人  臺灣臺南地方檢察署檢察官
被      告  姚智仁



選任辯護人  李慧千律師
上列被告因過失傷害案件，經檢察官聲請簡易判決處刑（110年
度調偵字第1278號），本院認不宜以簡易判決處刑(110年度交簡
字第2117號)，改依通常程序審理，判決如下：
    主  文
姚智仁無罪。
    理  由
一、聲請簡易判決處刑意旨略以：被告姚智仁於民國109年8月7
    日9時55分許，駕駛車牌號碼0000-00號自小客車，沿臺南市
    北區小東路自東向西方向行駛，途經該路段19號國立成功大
    學醫學院附設醫院(以下簡稱成大醫院)前時，原應注意汽車
    行駛時，駕駛人應注意車前狀況，並隨時採取必要之安全措
    施。而依當時天候晴、日間自然光線、路面乾燥、無缺陷、
    無障礙物、視距良好，客觀上並無不能注意之情事，竟疏未
    注意及此，貿然前行超車，不慎擦撞同向在前張智淵駕駛搭
    載林家萱之車牌號碼000-0000號自小客車，致林家萱受有下
    腹痛等傷害。因認被告涉犯刑法第284條前段之過失傷害罪
    嫌等語。
二、按犯罪事實應依證據認定之，無證據不得認定犯罪事實；又
    不能證明被告犯罪者應諭知無罪之判決，刑事訴訟法第154
    條第2項、第301條第1項定有明文。次按刑事訴訟法上所謂
    認定犯罪事實之積極證據，係指適合於被告犯罪事實認定之
    積極證據而言，雖不以直接證據為限，間接證據亦包括在內
    ，然而無論直接或間接證據，其為訴訟上之證明，須於通常
    一般之人均不致有所懷疑，而得確信其為真實之程度者，始
    得據為有罪之認定，倘其證明尚未達到此一程度，而有合理
    之懷疑存在，無從使事實審法院得有罪之確信時，即應由法
    院諭知被告無罪之判決（最高法院76年台上字第4986號判決
    意旨參照）。
三、聲請簡易判決處刑意旨認被告姚智仁涉有上開過失傷害罪嫌
    ，係以：道路交通事故現場圖、道路交通事故調查報告表(
    一)、(二)、國立成功大學醫學院附設醫院診斷證明書、現
    場與車損照片11幀等，資為論據。
四、訊據被告姚智仁固坦承於前述時、地，駕駛車號0000-00號
    小客車有未注意車前狀況及採取必要之安全措施之過失，擦
    撞告訴人林家萱所搭乘之車牌號碼000-0000號小客車之事實
    ，惟堅詞否認有何過失傷害之犯行，辯稱：我承認車禍擦撞
    ，但力道不大，如果說因撞擊造成安全帶勒到告訴人下腹部
    導致受傷，我沒辦法認同等語；被告之辯護人則辯稱：據告
    訴人所提出成大醫院婦產科109年8月7日所開立之診斷證明
    書上固然記載「病名：下腹痛，並有醫囑：病患因上述原因
    於民國109年8月7日來本院求診，宜休息兩周。」等語，然
    該診斷證明書之記載，並不能認定告訴人林家萱之下腹痛是
    因為被告在109年8月7日9時55分許與張智淵駕駛搭載林家萱
    之車牌號碼000-0000號自小客車發生擦撞所造成等語。
五、經查，被告姚智仁於109年8月7日9時55分許，駕駛車牌號碼
    0000-00號自小客車，沿臺南市北區小東路自東向西方向行
    駛，途經該路段19號「成大醫院」前時，因未注意車前狀況
    ，並隨時採取必要之安全措施，即貿然前行超車，不慎擦撞
    同向在前張智淵駕駛搭載告訴人林家萱之車牌號碼000-0000
    號自小客車等情，業據被告供認在卷，核與證人即告訴人林
    家萱於警詢、偵訊及本院審理時證述車禍發生經過相符，並
    有道路交通事故現場圖1份(警卷第29頁)、道路交通事故調
    查報告表(一)、(二)1份(警卷第31至33頁)、現場與車損照
    片11幀(警卷第35至45頁)在卷可稽，可以信實。
六、被告姚智仁以前詞置辯，則本件應審究者為：告訴人之下腹
    痛是否本件車禍事故造成。查：
　(一)證人即告訴人林家萱雖於警詢、本院審理庭詰問時先後證
      稱：因本件車禍而有下腹部受傷的情形(警卷第13頁)；當
      時跟我主治醫師表示肚子因為剛剛車禍被拉傷，請醫生確
      認；沒有明確的傷痕，但有疼痛不舒服等語(本院卷第68
      頁)；我跟醫師說發生車禍，有下腹痛，位置是從肚臍到
      下腹部，醫生用觸診跟超音波檢查，有掀開衣服，醫生沒
      有特別講有明顯外觀傷痕等語(本院卷第70頁)；參以成大
      醫院婦產科109年8月7日所開立之診斷證明書記載「下腹
      痛」等字樣，可知告訴人當日車禍後感覺到下腹疼痛，經
      醫師觸診結果，並未發現其他外傷，且可推認成大醫院10
      9年8月7日所開立之診斷證明書「病名」欄所載「下腹痛
      」，應係依據告訴人之主訴而為記載。至告訴人雖於本院
      審理時曾稱：醫生診視我的腹部，因為醫師要做手術前的
      確認，發現我的肚子真的是被拉傷，然其隨即稱「拉傷是
      我自己跟醫師陳述的感受」等語，是告訴人陳稱其當日車
      禍造成肚子拉傷一節，係其個人主觀判斷及感受，非經醫
      師診斷之結果。綜此，本件車禍事故發生後，造成告訴人
      有下腹部疼痛感之事實，可以認定。
　(二)公訴意旨認告訴人林家萱因本件車禍有受傷，雖提出成大
      醫院婦產科109年8月7日所開立之診斷證明書為據，而觀
      之該診斷證明書上固係記載：病患因上述原因(即「下腹
      痛」)於109年08月07日至本院求診，宜休息兩週等字樣(
      警卷第25頁)，然此僅能證明告訴人因下腹痛至成大醫院
      就診，至於造成告訴人「下腹痛」之原因為何，無法從此
      診斷證明書得悉。經本院就此詢問成大醫院結果，該醫院
      回覆略以：林家萱經臨床診斷為『子宮肌腺症』，該病症為
      婦女常見下腹痛的原因，當日下腹痛應與原本疾病有關，
      與胚胎植入的流程無關，並無肉眼或儀器可檢視的損傷等
      字樣，有成大醫院110年11月8日成醫婦產字第1100022149
      號函及所附資料摘錄表1份在卷可稽(見本院110交簡字第2
      117號卷第61頁)。是該函文並未提及是車禍導致告訴人下
      腹痛，且不排除下腹痛係告訴人所罹患子宮肌腺症所造成
      。
　(三)至前述公訴人其餘所舉之證據，均係用以證明被告姚智仁
      存有未注意車前狀況，並隨時採取必要之安全措施之過失
      ，而非用以證明告訴人林家萱所受傷勢係因本案事故所造
      成。
　(四)綜上，告訴人林家萱於本件車禍事故後除其主觀上有下腹
      痛的感受外，並無其他外觀可見之傷勢，又此下腹痛亦不
      能排除係其自身罹患子宮肌腺症所造成，則該下腹痛是否
      本件車禍所造成，已有可疑，自不能遽對被告論以過失傷
      害罪之罪名。
七、綜上，本件依公訴人所提出之證據，就告訴人林家萱是否因
    本件車禍事故肇致受有其所指訴之下腹部疼痛，難認已達通
    常一般人均不致有所懷疑之確信程度，揆諸前開最高法院判
    決意旨之說明，依罪疑唯輕法則，尚不能認定被告有公訴意
    旨所指過失傷害之犯行，即應為被告無罪之諭知。
據上論斷，應依刑事訴訟法第301條第1項，判決如主文。
檢察官周文祥聲請簡易判決處刑，檢察官盧駿道到庭執行職務。
中　　華　　民　　國　　111 　年　　6 　　月　　22　　日
　　　　　　　　　刑事第九庭    法　官　莊玉熙
以上正本證明與原本無異
如不服本判決應於收受本判後20日內向本院提出上訴書狀，並應
敘述具體理由。其未敘述上訴理由者，應於上訴期間屆滿後20日
內向本院補提理由書狀（均須按他造當事人之人數附繕本）「切
勿逕送上級法院」。
  　　　　　　　　　　　　　　　書記官　陳昱潔
中　　華　　民　　國　　111 　年　　6 　　月　　28　　日